【裁判字號】    89,婚,895
【裁判日期】    891220
【裁判案由】    履行同居
【裁判全文】
臺灣高雄地方法院民事判決  八十九年度婚字第八九五號
    原      告  甲○○
    被      告  乙○○
右當事人間請求履行同居事件，本院判決如左：
    主  文
原告之訴駁回。
訴訟費用由原告負擔。
    事  實
一、原告方面：
（一）聲明：被告應與原告同居。
（二）陳述：兩造於民國八十五年一月二十八日結婚，初尚和睦，家庭和諧，並未爭
      吵。詎料被告無端於八十九年二月間返回娘家居住至今，已違反夫妻應履行同
      居之義務，爰訴請判決如訴之聲明。
（三）證據：提出戶籍謄本一件。
二、被告方面：
（一）聲明：求為判決如主文所示。
（二）陳述：原告沾染賭博惡習，經常因沈迷賭博，三更半夜不回家，甚至過年亦不
      在家團員，連小孩及當時原告生病亦置之不理，雖屢次揚言戒除，卻一再犯戒
      ，顯無戒賭之心。原告見無可挽救，於痛心之餘才搬回娘家。
    理  由
一、按夫妻互負同居之義務。但有不能同居之正當理由者，不在此限，民法第一千零
    一條定有明文。又夫妻之住所，由雙方共同協議之；未為協議或協議不成時，得
    聲請法院定之。法院為前項裁定前，以夫妻共同戶籍地推定為其住所，民法第一
    千零一條前段、第一千零二條亦規定甚詳。本件兩造為夫妻關係，雙方之共同戶
    籍地為原告現住所即高雄市前鎮區鎮○○街三四號，業據原告提出戶籍謄本為證
    ；又雙方並未協議且未聲請法院裁定其等之住所，依前開法條之規定，自應推定
    雙方共同戶籍地為其住所。而被告自八十九年二月間即離家出走至娘家居住，迄
    未返家之事實，為被告所不否認，惟辯稱：係因原告沾染賭博惡習沈迷賭博，對
    被告及小孩經常置之不理，屢勸不聽，顯無戒賭之決意。原告見無可挽救，於痛
    心之餘才搬回娘家等語。經查，原告對被告所指稱常因賭博而忽略被告母子等情
    ，並不爭執，惟推稱雖偶有外出賭博，但絕對不影響家計及正常生活云云。然依
    證人魏秋子即原告之母於本院審理時證稱：兩造曾因金錢問題發生口角爭吵，被
    告才憤而離家，甚且還揚言要帶兒女一起跳河等語觀之，顯見原告已因賭博行為
    ，導致家庭失和、紛爭時起，甚而動搖家庭經濟，原告前揭所稱只是與朋友偶一
    為之，絕不影響家庭經濟云云，自非可採。再就婚姻之本質應力求家庭之幸福美
    滿而言，如因原告之賭博行為導致被告無法忍受，自應認被告有不能同居之正當
    理由。從而，被告目前拒絕與被告同居，依前揭法條規定，即非無據。原告訴請
    被告履行同居，難認有理，應予駁回。惟原告如能確實戒絕賭博，此導致被告不
    能容忍之事實既已不存在，即不能認被告得以永久拒絕與原告同居，蓋不能同居
    之正當理由既已消滅，則被告自應履行夫妻同居之義務，附此敘明。
二、結論：原告之訴為無理由，依民事訴訟法第七十八條，判決如主文。
中      華      民      國    八十九    年     十二     月     二十     日
                                    台灣高雄地方法院民事第五庭
~B法      官
右為正本，係照原本作成。
如不服本判決，應於送達後廿日內，向本院提出上訴狀。
~B法院書記官  林誠桂
中      華      民      國    八十九    年     十二     月     二十     日


司法院資訊處製作；財團法人民間司法改革基金會備份。
